# 求助陈老师关于处置子公司佣金的问题

提问人：yyp502 时间：2017-12-07 15:27:20
陈老师，您好。有个问题想请教一下，处置子公司时支付的中介佣金，是否应记入投资收益科目？假如，A公司处置一个全资子公司，子公司处置时点的净资产为 400 万元，处置对价为 1000 万元，另外支付了中介佣金、咨询费共计 80 万元（该中价佣金、咨询费是其他人帮我们公司寻找买家所应支付的费用），请问合并层面的投资收益是否为：（1000-80)-400=520万元。谢谢！

回答人：chenyiwei
佣金应在发生时（接受中介服务时）计入管理费用，尤其是对那些支付条件和金额并不与交易成功和交易金额大小挂钩的手续费、佣金等，可以理解为接受相应中介服务的对价。

提问人：yyp502 时间：2017-12-08 08:54:07
陈老师，谢谢您的及时回复！ 举例中的佣金占整个交易金额的比重大约在4.5%左右，且交易成功才会支付，不成功则不支付。我后面也查询了《企业会计准则第 37 号——金融工具列报（ 2014 年修订）》及瑞华研究的《计学撮要》，里面对交易费用的解释为：“交易费用，是指可直接归属于购买、发行或处置金融工具的增量费用。增量费用，是指企业不购买、发行或处置金融工具就不会发生的费用”，以及“部分处置子公司股权时发生的交易费用，应当计入长期股权投资的处置损益中”。所以，还想接着请问您：
（ 1 ）我所举的例子中的佣金或咨询费是否可以认为是处置子公司所产生的交易费用？因为我如果不处置该子公司，就一定不会发生这笔费用，并且交易失败了我也不会支付这笔佣金。 （ 2 ）这些佣金或咨询费是否可以作为非经常性损益来列示？ 非常感谢陈老师的指导！

回答人：chenyiwei
利润表上可以列入投资收益，但不属于非经常性损益。仍是接受中介服务的对价。